臺灣高等法院刑事判決
109年度上訴字第1530號
上  訴  人  
即  被  告  蔡宗桓



選任辯護人  林鈺雄律師
            江鎬佑律師
上列上訴人因違反毒品危害防制條例案件，不服臺灣新竹地方法
院108年度訴字第739號，中華民國109年2月27日第一審判決（起
訴案號：臺灣新竹地方檢察署108年度偵字第4327號），提起上
訴，本院判決如下：
    主  文
上訴駁回。
    事  實
一、蔡宗桓明知3,4-亞甲基雙氧苯基甲胺丁酮（Butylone、bk-M
     BDB ）、3,4-亞甲基雙氧苯基二甲胺丁酮（Dibutylone、b
    k -DMBDB ）及愷他命（Ketamine）均係毒品危害防制條例
    第2條第2項第3款所列管之第三級毒品，未經許可不得販賣
    ，竟基於販賣第三級毒品以營利之犯意，先於民國108年3月
    30日12時43分許，以暱稱「蔡」在WECHAT公開群組「新竹－
    竹北－新豐專屬聊天室」上刊登：「代PO客製化咖啡（圖示
    ）批發」等語之販賣上開毒品之廣告訊息；復於同年4 月14
    日19時59分許，在上開公開群組刊登：「代PO，新竹市區、
    竹北市區保證有感咖啡（圖示）批發，十杯以上優惠多多，
    歡迎私訊營」等語之販賣上開毒品之廣告訊息，使不特定人
    得以閱覽，適新竹市警察局刑事警察大隊偵查第三隊員警執
    行網路巡邏勤務時發現上情，遂喬裝成買家，以WECHAT留言
    詢問毒品價格，蔡宗桓即回覆欲以10包新臺幣（下同）5,00
    0 元或20包8,000 元之價格販售，警方遂與蔡宗桓約定以8,
    000 元之價格購買毒品咖啡包20包，並相約於同年4 月16日
    21時許，在新竹縣竹北市之高鐵新竹站前進行交易，警方抵
    達新竹縣○○市○○○路0 段000 號之暐順大樓對面時即再與蔡
    宗桓聯繫，復於同日21時12分許，蔡宗桓駕駛車牌號碼0000
    -00 號自小客車前來並向喬裝員警揮手示意，經雙方確認彼
    此身分後，蔡宗桓指示喬裝員警坐上前開自小客車之副駕駛
    座，喬裝員警欲拿取8,000 元予蔡宗桓之際，現場埋伏員警
    當場表明身分，經蔡宗桓同意搜索，當場扣得如附表所示之
    物，因而查獲上情，蔡宗桓販賣第三級毒品因而未遂。
二、案經新竹市警察局移送臺灣新竹地方檢察署（下稱新竹地檢
    署）檢察官偵查起訴。
    理  由
壹、程序方面
    按被告以外之人於審判外之陳述，雖不符刑事訴訟法第159
    條之1 至第159 條之4 之規定，而經當事人於審判程序同意
    作為證據，法院審酌該言詞陳述或書面陳述作成時之情況，
    認為適當者，亦得為證據；又當事人、代理人或辯護人於法
    院調查證據時，知有刑事訴訟法第159 條第1 項不得為證據
    之情形，而未於言詞辯論終結前聲明異議者，視為有前項之
    同意，刑事訴訟法第159條之5定有明文。經查，檢察官、上
    訴人即被告蔡宗桓（下稱被告）及其選任辯護人於本院審判
    程序時就證據能力均表示沒有意見等語（本院卷第92至95頁
    ），供述證據部分視為同意作為證據，本院審酌各該證據作
    成或取得時狀況，並無顯不可信或違法取得等情況，且經本
    院依法踐行證據調查程序並認為適當，而有證據能力；其餘
    資以認定本案犯罪事實之非供述證據，亦查無違反法定程序
    取得之情形，依刑事訴訟法第158條之4之反面解釋，亦有證
    據能力。
貳、實體方面
一、認定犯罪事實所依憑證據及理由
　㈠上開犯罪事實，訊據被告於警詢、偵查、原審及本院審理時
    均坦承不諱（新竹地檢署108年度偵字第4327號卷〈下稱偵查
    卷〉第73、93至95、132至137頁、原審卷第84、150頁、本院
    卷第96頁），並有新竹市警察局刑事警察大隊偵查第三隊偵
    查佐劉耀成108年4月17日製作之偵查報告1份、搜索經過及
    結果陳報書、自願受搜索同意書、新竹市警察局刑事警察大
    隊搜索扣押筆錄、扣押物品目錄表、扣押物品收據各1份、
    搜索現場錄影截圖、採證照片、扣案物照片共26張、被告WE
    CHAT帳號暱稱及販毒群組翻拍照片、WECHAT群組發文翻拍照
    片、WECHAT對話訊息翻拍照片、販毒手機門號序號翻拍照片
    共35張、被告與員警WECHAT對話訊息譯文1 份、犯罪嫌疑人
    拘捕時、地平面圖1 張、車牌號碼0000-00 號自用小客車之
    車輛詳細資料報表1 份、衛生福利部草屯療養院草療鑑字第
    1080400421號、第0000000000號、第0000000000號鑑驗書各
    1 份附卷（偵查卷第7、8、18至24、25至38、39至56、57至
    60、61、65、140、170至171、172至175頁）可稽，此外，
    復有扣案如附表各編號所示之物可資佐證，足認被告之前開
    任意性自白均與事實相符，應堪採信。
　㈡按販賣毒品罪之所謂「意圖」，即犯罪之目的，原則上不以
    發生特定結果為必要，只需有營利之意圖為已足，不以買賤
    賣貴而從中得利為必要（最高法院97年度臺上字第2109號判
    決意旨參照）。次按販賣海洛因及甲基安非他命係違法行為
    ，非可公然為之，亦無公定價格，販賣者販入後可任意分裝
    增減其份量再行出售，而每次交易之價格、數量，亦隨時依
    交易對象、當時行情而變動，縱或出售之價格較低，亦非當
    然無營利意圖，即便為相同價格，因份量較少亦能從中獲利
    ，除經坦承犯行並能供明販入、賣出確實價量外，委難查得
    實情，如被告自始否認到底，既無法追得上手，更難查悉有
    無從中獲利，是除非別有事證，足認係按同一價量委買或轉
    售，確未牟利外，尚難據此即認販賣之證據有所未足，否則
    將造成知過坦承者難辭重典，飾詞否認者反得僥倖，而失情
    理之平。且按一般民眾均知政府一向對毒品之查禁森嚴，且
    重罰不予寬貸，衡情倘非有利可圖，絕無平白甘冒被嚴查重
    罰高度風險之理，從而，舉凡其有償交易，除足反證其確係
    另基於某種非營利本意之關係外，通常尚難因無法查悉其販
    入價格，作為是否高價賣出之比較，諉無營利之意思阻卻販
    賣犯行之追訴（最高法院84年度第3次刑事庭會議決議意旨
    參照）。查被告雖於本院審理時自陳係因購買使用後不舒服
    始為轉賣云云，然被告於羈押訊問程序中，已坦認販賣第三
    級毒品之目的係為販賣獲利乙情，有羈押訊問筆錄在卷（偵
    查卷第133頁）可稽，又依卷內通訊軟體之對話紀錄，被告
    確有與員警談妥價格（偵查卷第39、40頁），顯見被告主觀
    上具有交易之對價關係，依前開說明，被告本件販賣第三級
    毒品犯行確有營利之意圖，足堪認定。
　㈢綜上所述，本案事證明確，被告上開犯行，洵堪認定，應予
    依法論科。
二、論罪科刑
  ㈠按行為後法律有變更者，適用行為時之法律，但行為後之法
    律有利於行為人者，適用最有利之法律，刑法第2條第1項定
    有明文。被告行為後，毒品危害防制條例第4條、第17條業
    於109年1月15日，以總統華總一義字第10900004091 號令修
    正公布，並自公布後6個月即同年7月15日施行並生效。其中
    毒品危害防制條例第4條第3項已由「製造、運輸、販賣第三
    級毒品者，處七年以上有期徒刑，得併科新臺幣七百萬元以
    下罰金。」，修正為「製造、運輸、販賣第三級毒品者，處
    七年以上有期徒刑，得併科新臺幣一千萬元以下罰金。」；
    同條例第17條第2項則由「犯第四條至第八條之罪於偵查及
    審判中均自白者，減輕其刑。」，修正為「犯第四條至第八
    條之罪於偵查及歷次審判中均自白者，減輕其刑。」；同條
    第6項之未遂犯規定則未修正。可知修正後之毒品危害防制
    條例第4條第3項規定，將罰金從得併科700萬元提高至1,000
    萬元；第17條第2項則從「審判中」修正為「歷次審判」中
    均自白始得減輕其刑。準此，經新舊法比較結果，修正後之
    規定均未較有利被告，依刑法第2條第1項前段規定，應適用
    被告行為時即修正前毒品危害防制條例第4條第3項、第17條
    之規定論處。原審雖未及比較適用，但適用結果則無不同，
    亦即對判決結果不生影響，附此敘明。
  ㈡核被告蔡宗桓所為，係犯修正前毒品危害防制條例第4條第6
    項、第3項之販賣第三級毒品未遂罪。被告已著手於本案販
    賣第三級毒品之犯行，因係員警實施誘捕偵查而僅得論以未
    遂，爰依刑法第25條第2項之規定減輕其刑。
  ㈢按毒品危害防制條例第17條第1項規定：「犯第4 條至第8條
    、第10條或第11條之罪，供出毒品來源，因而查獲其他正犯
    或共犯者，減輕或免除其刑」，其立法旨意在於鼓勵被告具
    體提供其毒品上游，擴大追查毒品來源，俾有效斷絕毒品之
    供給，以杜絕毒品泛濫，祇須被告願意供出毒品來源之上手
    ，因而查獲其他正犯或共犯者，即可邀減輕或免除其刑之寬
    典。所謂「供出毒品來源，因而查獲」，係指被告翔實供出
    毒品來源之具體事證，因而使有偵查（或調查）犯罪職權之
    公務員知悉而對之發動偵查（或調查），並因而查獲者而言
    （最高法院100 年度台上字第4787號判決意旨可資參照）。
    經查，被告於108年5月1日警詢時供出毒品來源，新竹市警
    察局因而查獲，並於108年11月18日移送新竹地檢署檢察官
    偵查，有被告108年5月1日警詢筆錄及新竹市警察局108年11
    月19日竹市警刑字第1080042565號函各1份附卷（偵查卷卷
    第91至95頁、原審卷第39頁）可參，是被告供出毒品來源因
    而查獲，符合毒品危害防制條例第17條第1項規定，爰依毒
    品危害防制條例第17條第1 項規定，減輕其刑。
  ㈣按修正前毒品危害防制條例第17條第2項規定：「犯第4 條至
    第8條之罪於偵查及審判中均自白者，減輕其刑。」經查，
    被告就事實欄所示之犯行，於偵查、原審及本院審判中均自
    白犯罪事實在卷（偵查卷第73頁、原審卷第150頁、本院卷
    第96頁），揆諸前揭規定，自有修正前毒品危害防制條例第
    17條第2項規定之適用，應依法減輕其刑，並依刑法第70條
    、第71條第2項之規定遞減之。
  ㈤按刑法第59條規定之酌量減輕其刑，必須犯罪另有特殊之原
    因與環境，在客觀上足以引起一般同情，認為即使宣告法定
    最低度刑，猶嫌過重者，始有其適用。此所謂法定最低度刑
    ，固然包括法定最低本刑；惟遇有其他法定減輕事由時，則
    係指適用其他法定減輕事由減輕其刑後之最低度刑而言。倘
    被告另有其他法定減輕事由，應先適用該法定減輕事由減輕
    其刑後，猶認其犯罪之情狀顯可憫恕，即使科以該減輕後之
    最低度刑仍嫌過重者，始得適用刑法第59條規定酌量減輕其
    刑（最高法院105年度台上字第2625號判決意旨參照）。查
    被告所犯上開販賣第三級毒品未遂罪，已適用毒品危害防制
    條例第17條第1項、第2項及刑法第25條第2項未遂之規定減
    輕其刑，業如前述，相較毒品危害防制條例第4條第3項之法
    定刑，已減輕甚多。再者，衡以被告所犯販賣第三級毒品之
    行為，其等動機非僅單純供己施用，更係欲出售他人牟利，
    且數量尚非稀少，販賣之毒品為毒品咖啡之原料，犯罪情節
    及危害社會秩序之程度難認非輕，復考量被告正值青壯，身
    為補教業者，本應依循正軌獲取正當所得，則其販賣第三級
    毒品未遂之行為，顯無法引起一般人之同情或憫恕，自應為
    其等行為負責，難認有何情輕法重，在客觀上足以引起一般
    同情而顯可憫恕之處，自無再適用刑法第59條規定酌減其刑
    之餘地。
三、駁回上訴之理由：
　㈠原審認被告罪證明確，依毒品危害防制條例第4條第6項、第3
    項（修正前）、第17條第1項、第2項（修正前），刑法第25
    條第2項、第38條第1項、第2項等規定，審酌被告販賣第三
    級毒品，助長施用毒品之惡習，戕害國民身心健康，間接危
    害社會治安，實屬不該；惟念被告坦承犯行之犯後態度，參
    以被告本案販賣毒品犯行，僅止於未遂階段，被告就本案犯
    行復未有實際金錢所得；並參酌販賣之毒品數量，暨其素行
    、犯罪之動機、目的、手段及自述大學肄業之智識程度，目
    前從事家教，未婚，與母親、哥哥同住，家庭經濟狀況勉持
    之生活狀況（原審卷第150頁）等一切情狀，量處有期徒刑1
    年2月。扣案如附表各編號所示之物，均沒收。原審認事用
    法，均核無不合，量刑亦屬妥適，宣告沒收亦合於規定。
　㈡被告上訴意旨，雖請求依刑法第59條再予酌減其刑、從輕量
    刑並宣告緩刑云云，惟按刑之量定，係實體法上賦予法院得
    為自由裁量之事項，倘其未有逾越法律所規定之範圍，或濫
    用權限，即不得任意指摘為違法（最高法院75年台上字第70
    33號判例意旨、96年度台上字第3855號判決意旨可資參照）
    。本件原審判決量刑時，已依上揭規定，就上述量刑事由詳
    為審酌並敘明其理由，核無未逾越法定刑度，亦未濫用自由
    裁量之權限，是認原審判決之量刑，尚無與公平正義理念、
    罪刑相當原則、比例原則相悖之情形。又被告量處之刑度已
    減輕甚多，難認有何情輕法重，在客觀上足以引起一般同情
    而顯可憫恕之處，自無再依刑法第59條酌減其刑，理由亦已
    見前述。
　㈢末按緩刑為法院刑罰權之運用，旨在獎勵自新，祇須合於刑
    法第74條所定之條件，法院本有自由裁量之職權。關於緩刑
    之宣告，除應具備一定條件外，並須有可認為以暫不執行刑
    罰為適當之情形，始得為之。法院行使此項裁量職權時，應
    受比例原則、平等原則等一般法律原則之支配；但此之所謂
    比例原則，指法院行使此項職權判斷時，須符合客觀上之適
    當性、相當性及必要性之價值要求，不得逾越，用以維護刑
    罰之均衡；而所謂平等原則，非指一律齊頭式之平等待遇，
    應從實質上加以客觀判斷，對相同之條件事實，始得為相同
    之處理，倘若條件事實有別，則應本乎正義理念，予以分別
    處置，禁止恣意為之，俾緩刑宣告之運用，達成客觀上之適
    當性、相當性與必要性之要求（最高法院99年度台上字第79
    94號判決意旨可資參照）。查我國長年以來飽受毒品危害，
    故對販賣毒品處以重刑以阻絕毒品流通，向為我國政府行之
    有年之政策，多年來更透過各類新聞媒體及學校教育宣導販
    毒禁令，凡具有一般智識之人均可知悉明瞭，被告為大學肄
    業，有個人戶籍資料在卷（偵查卷第15頁）可參，且被告自
    陳其於補教業教國中數學（偵查卷第136頁），參諸被告學
    、經歷以觀，其身為人師，對上述販毒禁令之宣導及教育自
    難諉為不知，然其猶透過通訊軟體向群組內之不特定人兜售
    毒品，擴大毒品流通之可能，已彰顯對社會治安造成之影響
    及危害，不宜輕縱，本案幸係警員於執行勤務時發覺，始未
    生販賣毒品既遂之結果，是以被告犯罪情節非輕，難認前開
    所宣告之刑以暫不執行為適當，自不合於緩刑要件。被告及
    辯護人前揭所辯，亦無足採。　　
　㈣綜上，被告仍執前詞，提起上訴，業據本院論駁說明如前，
    是其上訴為無理由，應予駁回。
據上論斷，應依刑事訴訟法第368條，判決如主文。
本案經檢察官廖啟村提起公訴，檢察官曾忠己到庭執行職務。
中　　華　　民　　國　　109 　年　　7 　　月　　21　　日
                  刑事第十一庭  審判長法　官  楊力進
                                      法　官  雷淑雯 
                                      法　官  許文章
以上正本證明與原本無異。
如不服本判決，應於收受送達後20日內向本院提出上訴書狀，其
未敘述上訴之理由者並得於提起上訴後20日內向本院補提理由書
（均須按他造當事人之人數附繕本）「切勿逕送上級法院」。
                                      書記官  范家瑜
中　　華　　民　　國　　109 　年　　7 　　月　　21　　日
附表：
編號 物品名稱 數量 備註 1 第三級毒品咖啡包（含包裝袋20只） 20包 1.保管字號：108 年度院安字第124號 2.衛生福利部草屯療養院草療鑑字第0000000000號鑑驗書鑑驗結果（見偵字第4327號卷第170至171頁）：①檢品編號B0000000白色粉末（取樣自檢品編號B0000000、B0000000至B0000000、B0000000至B0000000、B0000000至B0000000），檢驗前淨重3.4217公克，檢出第三級毒品3,4-亞甲基雙氧苯基甲胺丁酮，純度＜1 ％，檢出第三級毒品3,4-亞甲基雙氧苯基二甲胺丁酮，純度67.9％，純質淨重2.3233公克。②檢品編號B0000000白色結晶（取樣自檢品編號B0000000、B0000000、B0000000），檢驗前淨重0.7401公克，檢出第三級毒品3,4-亞甲基雙氧苯基甲胺丁酮，純度＜1 ％，檢出第三級毒品3,4-亞甲基雙氧苯基二甲胺丁酮，純度73.5％，純質淨重0.5440公克，檢出愷他命，純度＜1 ％。 2 行動電話（含SIM 卡1張，門號0000000000，IMEI：000000000000000） 1支 保管字號：108 年度院保字第665 號 3 毒品袋 1只 保管字號：108 年度院保字第525號